臺灣臺中地方法院刑事判決　　　　　　　99年度易字第3765號
公　訴　人　臺灣臺中地方法院檢察署檢察官
被　　　告　吳冠漢
選任辯護人　蔡奉典律師
上列被告因妨害自由案件，經檢察官聲請以簡易判決處刑（99年
度偵字第 19145號），本院臺中簡易庭認不宜逕以簡易判決處刑
，簽移本院改依通常程序審理，判決如下：
    主    文
吳冠漢無罪。
    理    由
一、公訴意略以：被告吳冠漢前為翔柏國際股份有限公司（址設
    臺中市南屯區○○○路○段369號，下稱翔柏公司）員工，與
    翔柏公司有薪資糾紛，遂於民國99年8月4日14時許，前往翔
    柏公司欲拜訪公司總經理康鈺泯，希望康鈺泯出面解決勞資
    糾紛。適康鈺泯外出不在，吳冠漢竟基於恐嚇危害安全之犯
    意，對門市小姐林怡秀恫稱：「馬上打電話給總經理，不然
    公司會出事情」等語，致生危害於告訴人林怡秀之安全。因
    認被告吳冠漢涉有刑法第三百零五條之恐嚇危害安全罪嫌云
    云。
二、按犯罪事實應依證據認定之，無證據不得認定犯罪事實；不
    能證明被告犯罪者，應諭知無罪之判決；刑事訴訟法第 154
    條第2項、第301條第 1項分別定有明文。次按事實之認定，
    應憑證據，如未能發現相當證據，或證據不足以證明，自不
    能以推測或擬制之方法，以為裁判基礎；又所謂認定犯罪事
    實之證據，係指足以認定被告確有犯罪行為之積極證據而言
    ，而認定犯罪事實所憑之證據，雖不以直接證據為限，間接
    證據亦包括在內，然而無論直接或間接證據，其為訴訟上之
    證明，須於通常一般人均不致有所懷疑，而得確信其為真實
    之程度，始得據之為有罪之認定，倘其證明尚未達到此一程
    度，而有合理懷疑存在時，事實審復已就其心證上理由予以
    闡述，敘明其如何無從為有罪之確信，因而為無罪之判決，
    尚不得任意指為違法（最高法院29年上字第3105號、40年台
    上字第86號、76年台上字第4986號等判例要旨供參）。又按
    檢察官就被告犯罪事實，應負舉證責任，並指出證明之方法
    ；因此，檢察官對於起訴之犯罪事實，應負提出證據及說服
    之實質舉證責任；倘其所提出之證據，不足為被告有罪之積
    極證明，或其闡明之證明方法，無從說服法官以形成被告有
    罪之心證，基於無罪推定之原則，自應為被告無罪判決之諭
    知（最高法院92年台上字第 128號判例要旨供參）。再按告
    訴人之指訴係以使被告受刑事訴追為目的，是其陳述是否與
    事實相符，仍應調查其他證據以資審認（最高法院30年上字
    第816號、52年台上字第1300號等判例要旨可供參酌）。
三、公訴意旨認被告吳冠漢本案涉犯刑法第 305條之恐嚇危害安
    全罪嫌，係以被告吳冠漢固坦承於上揭時間，有前往翔柏公
    司之事實，且上揭犯罪事實，業據證人即告訴人林怡秀、證
    人即柏翔公司經理楊潤明證述明確，並互核相符，復有翔柏
    公司門市監視錄影畫面 1紙附卷可稽等為其論據。訊據被告
    則堅決否認有何恐嚇危害安全之犯行，辯稱：伊在翔柏公司
    工作了 3個月，沒有加入勞健保，也沒有給薪資，他們把渠
    等十幾位員工推給公司的另一名主管葉永曄，說是他另行聘
    僱渠等，但是當初渠等是在翔柏公司面試，工作也是在翔柏
    公司內工作，伊之所以講說公司會出事，是因為伊要找總經
    理，並不是要找門市小姐，該門市小姐林怡秀跟當初的楊潤
    明經理是夫妻，楊經理是屬於康鈺泯總經理的，他是管網路
    及門市，渠等是翔柏公司另外一個業務部門，但是公司說渠
    等之業務是屬於葉永曄協理負責的，要渠等找葉協理處理，
    但是渠等進公司一個禮拜，就發現渠等沒有加入勞健保，渠
    等曾問公司為何渠等都沒有加入勞健保，然三個月之後，公
    司竟以渠等業績不好，要把渠等趕出去，案發當天伊是要去
    找康總經理出來協調，想要瞭解是公司一起騙渠等，還是葉
    協理的個人行為，是希望總經理出來協調，伊當天說公司會
    出事，是伊要走法律途徑，更何況當時伊並沒有對門市小姐
    如何，翔柏公司也沒有事等語。經查：
  (一)被告有於本件案發時間，前往翔柏公司，以與翔柏公司有薪
    資糾紛，欲拜訪公司總經理康鈺泯，希望康鈺泯出面解決勞
    資糾紛，適康鈺泯外出不在，被告乃對翔柏公司門市小姐林
    怡秀嚇稱：「馬上打電話給總經理，不然公司會出事情」等
    語等之事實，業據被告於本院自白不諱，核與證人林怡秀於
    警詢證述之情節相符，並有公司門市監視錄影畫面 1紙附卷
    可按，此部分之事實固堪認定。
  (二)惟按刑法第三百零五條恐嚇危害安全罪之成立，係以對生命
    、身體、自由、名譽、財產有惡害之通知，使被害人心生畏
    怖並致生危害於安全者，始得以上開規定相繩，如係以非惡
    害之方法（如告知將提起訴訟等），則非此所指。本件所應
    細究者，乃被告與翔柏公司間是否確存有如被告所辯稱之勞
    資爭議情事，暨被告本於其所辯稱之上開認知而對翔柏公司
    員工林怡秀嚇稱：「馬上打電話給總經理，不然公司會出事
    情」等語一情，是否確有致生危害於告訴人林怡秀之安全等
    節。
  (三)而本件被告於案發當天前往翔柏公司，確因翔柏公司對於被
    告及其餘多名同事在該公司任職，翔柏公司既未給基本薪資
    亦未幫被告等員工加入勞健保。嗣被告等員工工作 3個月之
    後，翔柏公司即逕否認被告及其多名同事為其員工，導致被
    告與翔柏公司間存有薪資糾紛未決等情。有臺中市政府勞資
    爭議案件協調會議記錄、被告所呈供翔柏公司匯入款項予被
    告所用之國泰世華銀行活期儲蓄存款帳戶之存摺內頁資料附
    卷可稽，並經證人業永曄，及案發當日與被告同往翔柏公司
    欲共同與翔柏公司協調勞資爭議之王任宏於本院審理時到庭
    結證甚詳。是被告與翔柏公司之間確存有勞資爭議事項一情
    亦堪以認定。
  (四)又既被告及同行之其同事係因欲與翔柏公司進行勞資爭議之
    協商，則在案發當日被告等至翔柏公司未遇總經理康鈺泯，
    被告遂以證人林怡秀並非公司負責人或負責處理公司人事之
    主管，而要求林怡秀找其總經理回公司處理，因之對林怡秀
    嚇稱：「馬上打電話給總經理，不然公司會出事情」等語之
    情下。徵諸「不然公司會出事情」顯無任何加害他人生命、
    身體、自由、名譽、財產之意涵，反因被告等為尋求與能代
    表翔柏公司處理協商勞資爭議之總經理見面溝通之機會，因
    而聚焦在勞資糾紛之處理問題上，依其意思或有「警告」、
    「警示」之意味，然並無何明確以加害任何被害人「生命」
    、「身體」、「自由」、「名譽」、「財產」之事，對林怡
    秀為惡害之通知甚明。是本件尚不能僅因告訴人林怡秀自己
    感覺被告將有不利於翔柏公司之事，即擴大解釋，認定被告
    之該等言詞有恐嚇之意涵。是本件被告對林怡秀所稱之上開
    各語，自尚與刑法第三百零五條恐嚇危害安全罪之構成要件
    尚屬有間。
四、綜上所述，公訴人所舉之上開證據方法，其為訴訟上之證明
    ，尚有合理之懷疑存在，並非已達到通常一般之人均不致有
    所懷疑，而得確信其為真實之程度者，則依公訴人所提出之
    上開證據，即難證明被告有何公訴人所指之恐嚇危害安全犯
    行。此外，本院復查無其他積極確切之事證，足認被告確有
    公訴人所指之犯行，則基於罪疑唯有利於被告認定之刑事法
    原則，本件即為不能證明被告犯罪，應依法諭知無罪之判決
    。
據上論斷，應依刑事訴訟法第452條、第301條第 1項，判決如主
文。
本案經檢察官林于人到庭執行職務。
中    華    民    國    100    年    8    月    17    日
                    刑事第八庭  法  官  張智雄
以上正本證明與原本無異。
如不服本判決，應於收受送達後10日內向本院提出上訴書狀（應
敘述具體理由並附繕本）。
上訴書狀如未敘述理由，應於上訴期間屆滿後20日內補提理由書
於本院。
                                書記官  黃舜民
中    華    民    國   100    年    9     月    9     日